【裁判字號】    99,訴,147
【裁判日期】    990331
【裁判案由】    毒品危害防制條例等
【裁判全文】
臺灣桃園地方法院刑事判決               99年度訴字第147號
公  訴  人  臺灣桃園地方法院檢察署檢察官
被      告  甲○○
指定辯護人  本院公設辯護人  林銘宏
上列被告因毒品危害防制條例案件，經檢察官提起公訴（98年度
偵字第28970 號），本院判決如下︰
    主  文
甲○○運輸第三級毒品，處有期徒刑年。扣案如附表一、二所
示之物，均沒收。
   事  實
一、甲○○明知愷他命（即Ketamine，俗稱K 他命）為毒品危害
    防制條例規定之第三級毒品，並屬行政院依據懲治走私條例
    第2 條第4 項規定公告之管制進口物品（係「懲治走私條例
    公告管制物品項目及其數額」甲項第4 款規定之管制進出口
    物品），未經許可不得運輸，亦不得私運進口。詎於民國98
    年12月14日，從臺灣搭機出境至大陸廣東省珠海地區旅遊之
    際，於同年12月15日凌晨某時，在甲○○投宿之民安酒店房
    間內，真實姓名年籍不詳綽號「彎彎」之成年女子向甲○○
    詢問是否有意願購買屬違禁物之白色粉末，並稱該物品施用
    後可幫助睡眠，甲○○雖預見上開白色粉末可能係我國毒品
    危害防制條例所列之第三級毒品愷他命，竟仍基於運輸及走
    私第三級毒品之不確定故意而應允購買，該女子即聯絡另一
    真實姓名年籍不詳自稱該女子表哥之成年男子，該男子即攜
    帶已包裝為4 包之愷他命及束腹帶1 條（即如附表一、二所
    示之物）至甲○○投宿之房間內，甲○○即以新臺幣（下同
    ）18萬元之代價購買上開物品，該男子並告知甲○○如何使
    用束腹帶將愷他命綑綁在身上。於同年12月24日上午10時許
    ，甲○○欲返回臺灣前，即在當日投宿之大陸珠海地區金海
    洋酒店內，將上開所購得之愷他命，以上開束腹帶綑綁在自
    己腹部之方式夾藏，即由大陸珠海地區前往澳門，並自澳門
    地區搭乘復興航空公司GE-372號班機返回臺灣，而運輸、私
    運管制物品愷他命入境臺灣得逞。嗣於當日晚間6 時許，在
    桃園國際機場第一航廈入境海關檢查室為警查獲，並扣得甲
    ○○所有用以運輸前開愷他命所用之如附表二編號2 所示束
    腹帶1 條、包裝愷他命以運輸之如附表二編號1 所示之包裝
    袋4 個（總重45.47 公克）、其內所夾藏之如附表一所示愷
    他命（合計淨重1999.27 公克），及與本案無關如附表三所
    示之物。
二、案經法務部調查局桃園縣調查站報請臺灣桃園地方法院檢察
    署檢察官偵查起訴。
    理  由
一、上揭犯罪事實，業據被告迭於警詢、偵查及本院審理時坦承
    不諱，又被告於前開時、地為警查獲愷他命之事實，有臺北
    關稅局扣押貨物運輸工具收據及搜索筆錄各1 份、照片4 張
    在卷可稽，復有扣案如附表一、二所示之物可佐。再被告以
    束腹帶夾藏之白色結晶4 包，經送鑑定結果，確含有第三級
    毒品愷他命成分，合計淨重1999.27 公克，空包裝總重45.4
    7 公克，純度為81.14 ％，純質淨重1622.21 公克，有法務
    部調查局99年1 月13日調科壹字第09900010010 號鑑定書1
    份存卷可稽（見偵查卷第46頁）。再按「行為人對於構成犯
    罪之事實，預見其發生而其發生並不違背其本意者，以故意
    論。」刑法第13條第2 項定有明文。查愷他命係政府嚴予查
    禁之毒品，被告對於禁止非法持有、運輸，當知之甚詳。被
    告於本院訊問及審理時均供承知悉所攜帶入境如附表一所示
    之物係違禁物（見本院卷第8 頁、本院99年3 月18日審判筆
    錄第11頁），且上開物品係以束腹帶綑綁於身上方式攜帶入
    境，顯係刻意夾藏以逃避檢查，足見被告知悉所夾藏者係違
    法之違禁物品無疑，其竟預見觸法，仍執意運輸，其對於所
    輸運之物品縱屬我國毒品危害防制條例所規定之第三級毒品
    愷他命，及屬我國懲治走私條例規定禁止私運進口之管制物
    品，仍不違背其本意，被告自有運輸、私運愷他命進口之不
    確定故意甚明。綜上，足認被告上揭任意性自白與事實相符
    ，被告運輸及私運愷他命之犯行明確，洵堪認定。
二、查愷他命係毒品危害防制條例第2 條第2 項第3 款規定之第
    三級毒品；並為行政院依懲治走私條例第2 條第4 項授權訂
    定之管制物品項目及其數額甲項第4 款規定之毒品，屬管制
    進出口之物品。又運輸毒品罪祇以所運輸之毒品已實施運送
    為已足，並非以運抵目的地為完成犯罪之要件，換言之，區
    別該罪既遂、未遂之依據，應以已否起運為準，既已起運，
    構成該罪之輸送行為即已完成，不以達到目的地為既遂條件
    ，最高法院92年度台上字第3096號判決意旨參照；再毒品危
    害防制條例第4 條所稱之「運輸」毒品，係指轉運輸送毒品
    而言，固不以國外輸入國內或國內輸出國外者為限，其在國
    內運送者，亦屬之，且不以為他人輸送為必要，即為自己輸
    送者，亦包括在內（最高法院97年台上字第1249號判決參照
    ）。又香港、澳門回歸中國（大陸）後，為規範及促進臺灣
    地區與香港、澳門之經貿、文化及其他關係，特制定香港澳
    門關係條例，明定臺灣地區與香港或澳門貿易，得以直接方
    式為之，並於臺灣地區與大陸地區直接通信、通航或通商前
    ，得視香港或澳門為第三地，排除臺灣地區與大陸地區人民
    關係條例在香港、澳門之適用，此觀香港澳門關係條例第1
    條第2 項、第35條第1 項前段、第57條及同條例施行細則第
    2 條之規定自明。且香港為世界貿易組織（WTO ）之會員，
    乃一獨立之關稅領域，香港澳門關係條例第35條第2 項、第
    3 項復規定，輸入或攜帶進入臺灣地區之香港或澳門物品，
    以進口論，輸往香港或澳門之物品，以出口論，分別依輸入
    物品、輸出物品有關法令之規定辦理。從而自香港、澳門私
    運管制物品進口逾公告數額，應逕依懲治走私條例第2 條第
    1 項論處，無庸引用懲治走私條例第12條之規定，固有最高
    法院93年5 月11日93年度第三次刑事庭會議決議意旨足資參
    照。然被告係將其在大陸廣東省珠海地區購得之上開愷他命
    ，先運往澳門，再由澳門搭機運抵臺灣，自屬由大陸地區私
    運第三級毒品愷他命入境臺灣，核被告所為，係犯毒品危害
    防制條例第4 條第3 項運輸第三級毒品罪及懲治走私條例第
    2 條第1 項之私運管制物品罪。依毒品危害防制條例第11條
    第5 項規定，就持有第三級毒品純質淨重達20公克以上者，
    有科處刑罰之規定。而本件被告遭查獲所持有之第三級毒品
    愷他命，經鑑定結果，其純質淨重1622.21 公克，則其所持
    有第三級毒品純質淨重達20公克以上，依上開說明，被告持
    有第三級毒品愷他命之低度行為，自為運輸之高度行為所吸
    收，不另論罪。被告係以1 行為同時觸犯上開2 罪名，為想
    像競合犯，依刑法第55條之規定，應從一重之運輸第三級毒
    品罪論處。又毒品危害防制條例第17條第2 項規定：「犯第
    4 條至第8 條之罪於偵查及審判中均自白者，減輕其刑」，
    查被告於偵查中及本院審理時均自白運輸第三級毒品罪，應
    依上開規定減輕其刑。爰審酌被告並無任何前案紀錄，素行
    尚佳（有臺灣高等法院被告前案紀錄表1 份附卷可按），被
    告運輸第三級毒品係為供己施用，其運輸毒品重量高達1,00
    0 餘公克，幸入境即為警查獲，並未造成重大實害，及犯後
    迭於偵審時坦承犯行，顯有悔意，認公訴人求處5 年以上有
    期徒刑尚嫌過重等一切情狀，量處如主文所示之刑，以資懲
    儆。按毒品危害防制條例案件對於查獲之製造、運輸、販賣
    、意圖販賣而持有、以非法方法使人施用、引誘他人施用及
    轉讓第三、四級毒品之沒收，並無特別規定，如其行為已構
    成犯罪，則該毒品即屬不受法律保護之違禁物，應回歸刑法
    之適用，依刑法第38條第1 項第1 款之規定沒收之（最高法
    院96年度台上字第6867號判決意旨參照）。依上開說明，扣
    案如附表一所示之物經鑑定結果，檢出第三級毒品愷他命成
    分，已如前述，因被告運輸該毒品已構成犯罪，則如附表一
    所示之愷他命，即屬不受法律保護之違禁物，應依刑法第38
    條第1 項第1 款之規定沒收之。另如附表二編號1 所示包裝
    前開愷他命之包裝袋4 個（總重45.47 公克）及如附表二編
    號2 所示束腹帶1 條，具有防止毒品裸露、逸出、防潮之功
    用，以及便於攜帶、運輸之用，故如附表二編號1 、2 所示
    之物，均依毒品危害防制條例第19條第1 項前段規定宣告沒
    收。至如附表三所示之物，無證據證明與本案有關，自不得
    宣告沒收。
據上論斷，應依刑事訴訟法第299 條第1 項前段，毒品危害防制
條例第4 條第3 項、第17條第2 項、第19條第1 項前段，懲治走
私條例第2 條第1 項、第11條、第12條，刑法第11條、第55 條
、第38條1 項第1 款，判決如主文。
本案經檢察官梁光宗到庭執行職務。
中    華    民    國    99    年    3     月    31    日
                  刑事第一庭審判長法  官  曾家貽
                                  法  官  張瓊華
                                  法  官  鄭吉雄
以上正本證明與原本無異。
如不服本判決，應於判決送達後10日內向本院提出上訴狀（應附
繕本），其未敘述上訴理由者，應於上訴期間屆滿後20日內補提
理由書狀於本院，上訴於臺灣高等法院。
                                  書記官  劉宗源
中    華    民    國    99    年    3     月    31    日
附表一：
┌──┬──────────┬────────────┐
│編號│    扣案物品名稱    │    重            量    │
├──┼──────────┼────────────┤
│ 1  │第三級毒品愷他命4包 │合計淨重1999.27公克     │
└──┴──────────┴────────────┘
附表二：
┌──┬────────┬────┬─────────┐
│編號│    物品名稱    │  數量  │  備註            │
├──┼────────┼────┼─────────┤
│ 1  │包裝如附表一所示│4 個    │1.總重45.47公克   │
│    │愷他命之塑膠袋  │        │2.被告所有供本件運│
│    │                │        │  輸毒品所用之物  │
├──┼────────┼────┼─────────┤
│ 2  │束腹帶          │1 條    │被告所有供本件運輸│
│    │                │        │毒品所用之物      │
└──┴────────┴────┴─────────┘
附表三：
┌──┬────────────┬──────────┐
│編號│  物   品   名    稱    │   備          註   │
├──┼────────────┼──────────┤
│ 1  │NOKIA 牌行動電話1 支（含│與本案無關          │
│    │SIM 卡2 張、電池1 個）  │                    │
└──┴────────────┴──────────┘
附錄所犯法條：
毒品危害防制條例第4條第3項
製造、運輸、販賣第三級毒品者，處 5 年以上有期徒刑，得併
科新臺幣 7 百萬元以下罰金。
懲治走私條例第2條第1項
私運管制物品進口、出口逾公告數額者，處7 年以下有期徒刑，
得併科新臺幣3 百萬元以下罰金。

司法院資訊處製作；財團法人民間司法改革基金會備份。
